臺灣高等法院刑事判決
110年度原侵上訴字第8號
上  訴  人  
即  被  告  宋德生  

指定辯護人  本院公設辯護人陳德仁
上列上訴人因妨害性自主案件，不服臺灣桃園地方法院109年度
原侵訴字第4號，中華民國110年3月22日第一審判決（起訴案號
：臺灣桃園地方檢察署109年度偵字第27216號），提起上訴，本
院判決如下：
    主  文
上訴駁回。
    事  實
    乙○○與代號AE000-A109395號成年女子（真實姓名年籍詳
    卷，下稱甲 ）互不相識，竟分別對甲 為下列行為：
  ㈠於民國109年2月間某日晚上10時30分許，在桃園市○○區○○路○
    ○號旁之台茂公園（下稱台茂公園)，見甲 隻身至該處牽機
    車，有機可趁，竟基於強制性交之犯意先藉機搭訕甲 ，趁
    其與甲 聊天時，先以手撫摸甲 胸部，不顧甲 向其表示「
    不要這樣摸我」等語，接續將手伸入甲 内衣内撫摸甲 胸部
    ，並將甲 褲子拉下，不顧甲 持續表示「不要這樣」等詞之
    反對意思，再以手指插入甲 陰道，以此方式對甲 為強制性
    交行為1次後離去。
  ㈡乙○○基於強制性交之犯意，於109年5月間某日晚上10時30分
    至翌日凌晨12時間某時許，再次在台茂公園等待甲 下班，
    見甲 坐在台茂公園旁椅子休息，即上前向甲 打招呼，旋以
    手伸進甲 上衣隔著内衣撫摸甲 胸部，甲 為反抗而試著推
    開乙○○，並向乙○○表示「不要摸我」等詞，惟乙○○對甲 說
    ：「你不給我摸那你想給誰摸」等語後，不顧甲 反仍繼續
    撫摸甲 胸部、下體，再以手指插入甲 陰道，以此方式對甲
     為强制性交一次，得逞後離去。
  ㈢於109年8月間某日晚上10時30分至翌日凌晨12時間某時許，
    在台茂公園等待甲 下班，嗣在桃園市○○區○○路○○號旁人行
    道上，見甲 獨自一人坐在機車上欲離去時，基於強制猥褻
    之犯意，先以雙手分別壓制甲 機車車頭、車尾以阻擋甲 離
    去後，旋以手撫摸甲 胸部，乙○○並坐上甲 機車後座，接續
    前開犯意，自後方環抱甲 繼續撫摸甲 胸部，以此方式違反
    甲 意願，對甲 為強制猥褻1次得逞後離去。
  ㈣於109年9月5日凌晨0時15分許，基於強制猥褻之犯意，在桃
    園市○○區○○路○○號旁人行道上，等待甲 出現，嗣發見甲 獨
    自一人坐在機車上，旋以雙手壓制甲 機車以阻擋甲 離去，
    不顧甲 以手勢阻擋，竟違反甲 意願，以手撫摸甲 胸部及
    外陰部，以此方式對甲 為強制猥褻1次。嗣經路過民眾發覺
    甲 哭泣、神情有異並報警處理，經偵查後始悉上情。
    理  由
壹、程序部分
一、個人身分資訊隱蔽 
    按性侵害犯罪防治法所稱性侵害犯罪，係指觸犯刑法第221
    條至第227條、第228條、第229條、第332條第2項第2款、第
    334條第2款、第348條第2項第1款及其特別法之罪；又行政
    機關、司法機關及軍法機關所製作必須公示之文書，不得揭
    露被害人之姓名、出生年月日、住居所及其他足資識別被害
    人身分之資訊，性侵害犯罪防治法第2條第1項、第12條第2
    項分有明文。另性侵害犯罪防治法第12條所定其他足資識別
    被害人身分之資訊，包括被害人照片或影像、聲音、住址、
    親屬姓名或其關係、就讀學校與班級或工作場所等個人基本
    資料，性侵害犯罪防治法施行細則第6條亦有明文。本件上
    訴人即被告乙○○（下稱被告）係犯刑法第221條第1項、第22
    4條之罪（詳後述），屬性侵害犯罪防治法所稱之性侵害犯
    罪，因本院所製作之本案判決係屬必須公示之文書，為避免
    被害人甲 之身分遭揭露，依上開規定，對於甲 之姓名、年
    籍資料等足資識別甲 身分之資訊，均予以隱蔽，核先敘明
    。
二、證據能力部分
　㈠甲 警詢供述無證據能力 
　　甲 於司法警察調查中所為之陳述，係被告以外之人於審判
    外之言詞陳述，且本院審酌證人甲 於警詢時之陳述與其於
    原審之證述並無顯然不符，辯護人於本院準備程序時，復否
    認上開證據方法之證據能力（見本院卷第118頁），依刑事
    訴訟法第159條之1、2規定，不得作為證據。
　㈡至於其餘被告以外之人於審判外之陳述經本判決引用採為認
    定被告犯罪事實之證據，檢察官、被告之辯護人均同意其證
    據能力（見本院卷第118至120頁），被告於審判程序中亦均
    未異議，復經審酌並無不適當之情形，依同法第159條之5規
    定，均有證據能力；另其他認定事實引用的非供述證據，都
    沒有證據證明是由公務員違背法定程序取得，按照刑事訴訟
    法第158 條之4 規定的反面解釋，應該具有證據能力。
貳、實體部分
一、本院認定犯罪事實之證據及理由
　　訊據被告固坦承於犯罪事實所示時、地，有用手撫甲 胸部
    之猥褻行為，惟矢口否認有用手指插入甲 陰道之性交行為
    ，辯稱：我沒有於事實欄（一）、（二）所示時地，以手指
    插入甲 陰道；事實攔（四）所示時地也只有摸甲 的胸部，
    並沒有摸甲 的外陰部云云。經查：
  ㈠甲 證述被告有上開強制猥褻及性交之行為
　⒈證人甲 於偵查中之證述
　　甲 於檢察官偵訊時結證稱：我不認識被告，109年2月間某
    日晚上，我下班後要到台茂公園旁牽機車準備回家遇到被告
    ，被告說想跟我聊天交個朋友，我認為聊天不會怎麼樣，就
    到停車場旁的花圃坐著聊天，然後被告就開始動手摸我，被
    告先摸我的胸部，再摸我的下體，我嘗試著推開被告，也有
    說「不要這樣摸我」，但被告還是一直摸，我當天是穿長版
    上衣加絲襪但沒有穿内褲，被告就脫我的絲襪，把手伸進去
    ，並且把手指插入我的陰道；第二次大概是在109年5月間晚
    上，我因為身體不舒服，就想先在花圃休息一下，看到被告
    出現，我有點嚇到，但被告就把我壓著，然後就用手摸我的
    胸部，我跟被告說「我不想被他摸」，被告說「你不給我摸
    那你想給誰摸」後，就繼續摸我，我有試著推開被告，後來
    被告有用手指插入我的陰道，我不同意被告對我做這些事；
    第三次是109年的7、8月間晚上，我下班後要走去南崁派出
    所旁邊停放機車的地方，在路上就看到被告出現，我想快點
    走掉，但被告跟上來，我坐上機車準備要離開時，被告就壓
    著我機車的龍頭不讓我離開，然後就開始伸手摸我的胸部，
    然後就坐上我機車後座位置，從後方環抱我繼續摸我的胸部
    ，我一直反抗推開被告，被告這次才沒有辦法摸我的下體，
    後來被告看到附近有警察才離開；109年9月5日我下班後，
    也是準備要騎車回家，被告就突然從我後方出現，壓著我機
    車不讓我離開，接著就開始摸我、翻我的裙子，我當天沒有
    穿内褲及褲襪，我因為反抗把他的手壓著，所以被告只有摸
    到我的外陰部，手指並沒有插入陰道内等語（見偵字卷第67
    至71頁）。
　⒉證人甲 於原審之證述
　　甲 於原審審理時證述：我在109年年初至同年9月5日期間，
    在台茂公園旁總共遇見被告5次，其中有4次遭被告性侵害，
    第一次發生時間是在109年年初，我晚上下班要牽機車時，
    被告走過來說要跟我聊天，於是我就和被告在台茂公園的椅
    子上聊天，被告就開始摸我胸部，我叫被告不要再摸，但被
    告還是繼續摸，然後又摸我下體，並且把手指伸進我的陰道
    裏，我那天是穿褲子，我沒有同意被告摸我，被告硬把我的
    褲子脫下來，我一直拉著褲子說「不要這樣」，但被告並沒
    有停止，第2次也是在相同地點，我那天下班是先坐在台茂
    公園的花圃旁邊休息，被告就突然靠過來跟我說話，手就伸
    過來摸我胸部，先在衣服外面摸，後來就伸進衣服裏摸，也
    有摸我的下體並且把手伸進去，我有一直叫被告不要摸我，
    也有推被告，但推不開，被告還說我不給被告摸要給誰摸等
    詞，並沒有停下這些動作，我不知道被告如何離開，但我覺
    得他摸夠了，所以就走了；第三次我要走到停放機車地點時
    ，就已經看到被告，我就加快腳步離開，坐上機車時，被告
    就從旁邊出現，壓在我的車上，不讓我離開，然後開始從衣
    服外面摸我胸部，但這次因為我有擋住，所以被告的手沒有
    摸到我的下體，後來有警察出現，被告就離開了；109年9月
    5日當天我也是下班後要去牽機車，我把東西掛到機車上時
    ，被告就突然出現，被告發現我想離開就把手壓在機車龍頭
    上，就開始摸我胸部和下體，但因為我反抗擋住被告，被告
    的手並沒有伸入我的下體裏，後來有路人經過報案，警察就
    來了等語（見原審卷第130至139頁）。
　⒊證人甲 上開證述内容，就其於上開時、地如何遭被告為兩次
    強制性交、兩次強制猥褻犯行之時間、地點、方式，並表達
    其不願意與被告發生猥褻、性交行為之對話内容，被告於犯
    罪事實攔（一）、（二）所示時地均有以手指插入甲 陰道
    、犯罪事實欄（三）、（四）撫摸其胸部及犯罪事實欄（四
    ）有以手摸其下體等重要情節，於偵查中及原審審理時前後
    證述均屬一致，並無重大矛盾、明顯瑕疵之處。
　㈡證人甲 之證述有以下證據可資補強其可信性
　⒈被告部分自白
　⑴被告於109年9月5日第2次警詢時曾自承：我自109年2月間至9
    月5日止期間，對甲 總共是4次的犯行，9月5日被查獲之前
    有3次，都是在相同的地點，但我不記得詳細時間了，我都
    是不定時前往台茂公園一帶，等甲 出現就上前和甲 聊天並
    對甲 為性侵害的行為，因為我第一次摸甲 後，發現就算欺
    負甲 ，甲 也不會怎麼樣，所以後來就會刻意去該地點等甲
     ，第一次即甲 說的109年2月間，我看到甲 出現後，先跟
    甲 說要聊天，然後就側身環抱甲 ，摸甲 的胸部，再用手
    指插入甲 的陰道，甲 雖然每次都有用手推開我也有一直說
    「不要摸、不要這樣」，但我還是繼續摸甲 ，大約持續幾
    秒鐘；第二次即甲 說的109年5月間，也是相同模式接近甲 
    後，摸甲 的胸部也有用手指插入甲 的陰道；第三次即甲 
    說的109年7月間某日晚上，我也以相同模式摸甲 胸部，有
    用手指插入甲 陰道；第四次即我遭員警查獲的109年9月5日
    凌晨，我在台茂公園的人行道遇到甲 ，就叫住甲 ，跟著甲
     走到甲 停放機車的地方，然後側身環抱甲 後，摸甲 的胸
    部，也有摸甲 的外陰部等語(見偵字卷第I7至21頁），並經
    原審勘驗屬實，有勘驗筆錄在卷可稽（見原審卷第109至120
    頁）。
　⑵又於原審審理中供承與甲 並不相識，被告於109年2月間某日
    晚上10時30分許，在台茂公園見甲 獨自於該處牽機車準備
    離開，即上前與甲 攀談搭訕，並於聊天過程中以手撫摸甲 
    胸部，經甲 向其表示「不要這樣摸我」等詞後，仍持續撫
    摸甲 胸部數秒鐘；另於同年5月間、7月間之某日夜間某時
    ，於台茂公園旁等待甲 出現後，違反甲 意願，以手撫摸甲
     胸部，復於同年9月5日凌晨0時15分許，在台茂公園旁人行
    道上，見甲 獨自一人在坐在機車上準備離開，即上前以其
    雙手壓制甲 機車，阻止甲 離開，且不顧甲 以手撥開被告
    、以「不要這樣摸我」等拒絕表示，持續撫摸甲 胸部，甲 
    受到驚嚇而哭泣，適斯時恰有路人行經該處，見甲 哭泣認
    有糾紛發生進而報警等情（見原審卷第26、64、128頁）。
　⑶被告復於本院審理時亦曾坦承第一、二次犯行有用手指頭是
    右手中指，插入一下就走了，第三、四次沒有，有用右手摸
    他兩個胸部，甲 有說不要且一直反抗等情（見本院卷第174
    頁）。
　⑷綜上，被告部分自白與證人甲 上開證述強制性交及強制猥褻
    之情節相吻合。
　⒉甲 供述時之反應
　　甲 於原審審理證述及陳述被害人意見時，多有哭泣、哽咽
    等情緒反應，此有原審審理筆錄在卷可憑（見原審卷第132
    至141頁、151頁），核與甲 於偵查中檢察官訊問時，出現
    情緒激動無法陳述等反應乙情一致，有甲 109年9月29日訊
    問筆錄在卷可佐（見偵字卷第68至69頁），可見甲 上開反
    應核與一般性犯罪受害人因該受害事件而内心飽受委屈、壓
    力，且因回想案發過程以致產生強烈情緒反應而伴隨哭泣等
    情相當。
　⒊本案查獲之過程
　　甲 109年9月5日凌晨0時15分許，在台茂公園旁人行道上，
    因與被告疑似發生糾紛，因行經該處路人見甲 哭泣、神情
    有異而報警，員警到場對被告盤查時，查甲 正在哭泣、發
    抖，並表現出害怕、表示想離開現場，而被告則持續徒手擋
    住甲 之機車，經員警將甲 及被告均帶回派出所時，甲 始
    向員警供述：其自109年年初起，即遭被告數次為強制猥褻
    、性交，但因害怕而不敢尋求協助，只能為避免再遇到被告
    ，刻意避開原下班時間等詞，而甲 供述其遭被告數次侵害
    時，表現出非常害怕且持續顫抖等節，有桃園市政府警察局
    蘆竹分局南崁派出所員警職務報告在卷可稽（見偵字卷第99
    至100頁），並有被害人指認犯罪嫌疑人紀錄表、被害人繪
    製現場圖、檢察官勘驗筆錄、刑案照片及性侵害犯罪事件通
    報表在卷可稽（見偵字卷第37至39頁、75頁、141至146頁，
    不公開偵字卷第19至20頁、21至24頁），是甲 於查獲時及
    員警詢問時之情緒反應，核與一般遭性侵害之被害人於身心
    受創後之害怕、低落、不知道該如何是好之情緒反應相當。
　⒋證人甲 並無誣陷被告之動機
　　依甲 於原審審理時證述：我與被告並不認識，也沒有什麼
    特殊交情，第一次遇見被告那天，被告主動與我搭話聊天，
    我當時想只是聊聊天，於是就與被告聊天等語（見原審卷第
    129頁、131頁）；而甲 就犯罪事實欄（三）、(四）所示被
    告犯行部分，亦僅分別指訴被告雖有撫摸其胸部、外陰部之
    強制猥褻行為，但並無以手指插入甲 陰道為性交行為等情
    ，經甲 證述如前，足見甲 與被告於本案遭查獲前並無任何
    仇隙可言，是甲 實無刻意攀誣設陷被告而令己身負偽證重
    罪之必要，況甲 並未刻意刻意誇大被侵害之事實，益徵甲 
    所證述被告於前揭時、地對之為強制性交行為兩次、強制猥
    褻行為兩次等情節，應係出於親身經歷所為之記憶描述，並
    非憑空虛構。
　⒌上開證據足為甲 所陳其於上開時、地遭被告強制性交、強制
    猥褻等證述之補強，而堪佐憑甲 前揭證述並非杜撰確屬實
    在之可信性。
  ㈢被告及其辯護人所辯不足採信之理由
　⒈告訴人供述情節前後有不一之情事，不足採信云云
    被告之辯護人以證人甲 於警詢中對於第四次犯行並未陳稱
    被告有用手撫摸外陰部，而偵訊中改口有觸碰到外陰部，復
    於原審審理先否認被告有手伸到下體裡，復證稱僅第三次沒
    有摸到下體云云，證人甲 就第四次外陰部有無遭被告撫摸
    乙節供述情節並未一致，並無從以其指述作認定被告有罪之
    依據等語置辯，然按證人所為之供述證言，係由證人陳述其
    所親身經歷事實之內容，而證人均係於體驗事實後之一段期
    間，方於警詢或檢察官偵訊時為陳述，更於其後之一段期間
    ，始於審判中接受檢、辯或被告之詰問，受限於人之記憶能
    力及言語表達能力有限，本難期證人於警詢或檢察官偵訊時
    ，能鉅細無遺完全供述呈現其所經歷之事實內容，更無從期
    待其於法院審理時，能一字不漏完全轉述先前所證述之內容
    。證人甲 於警詢中所述係經員警概括式提問「今日事發經
    過為何？」，並未針對細節再深入提問，例如甲 於警詢所
    述「被告一隻手掀裙子摸我的下體」（見不公開卷第26頁反
    面），究竟摸到下體何部位並未明確，而於偵查中有較精確
    說法「這次他只有觸碰我的外陰部，手指沒有插入我的陰道
    」（見偵卷第70頁），復於原審審理先證稱被告「那天是摸
    我胸部，也有摸下體」等情（見原審卷第139頁），又經審
    判長訊之「有無哪一次是被告想摸，被妳抵擋開之後，他沒
    有摸到，或四次都有成功摸到你的下體？」，證人甲 回稱
    「第三次沒有摸到」等語（見原審卷第142頁），證人甲 上
    開供述內容並無矛盾或明顯瑕疵之處，充其量僅有證述情節
    概括或精確之差異而已，自難僅以表達方式不同而遽認甲 
    之證述不可採信。
　⒉鑑定報告並無驗出被告DNA云云
　　被告之辯護人以鑑定報告被害人之外陰部並未檢驗出有被告
    之DNA，因而認甲 之指述不實在云云。然查，依證人甲○ 所
    述被告係以手指觸碰其外陰部，非以生殖器或嘴部容易留下
    體液供採證檢驗DNA等方式，則被告雖以手指碰觸甲○ 之外
    陰部，在撫摸時間並非長久，又非容易留下DNA生物跡證之
    方式，故未於該處採集到被告之DNA ，尚與常理無違，尚無
    從僅因未於甲○ 外陰部處採集到被告DNA，即遽認被告並無
    以手指碰觸甲○ 外陰部之強制猥褻行為，而為有利於被告之
    認定。
　㈣綜上所述，本件事證明確，被告前揭所辯，委無足採，其犯
    行均足以認定，應依法論科。　　       　　 　　　
二、論罪科刑
　㈠按所稱性交者，謂非基於正當目的所為之下列性侵入行為：
    一、以性器進入他人之性器、肛門或口腔，或使之接合之行
    為。二、以性器以外之其他身體部位或器物進入他人之性器
    、肛門，或使之接合之行為，刑法第10條第5 項定有明文。
　㈡查被告於犯罪事實欄（一）、（二）所示時地以其手指頭進
    入被害人陰道內之行為，屬刑法第10條第5 項所規定之性交
    ，自堪認定。又所謂「猥褻」，係指「性交以外」凡客觀上
    足以刺激或滿足性慾且與「性」之意涵包括性器官、性行為
    及性文化有關，而侵害性自主決定權及身體控制權者，即屬
    刑法第16章妨害性自主罪所稱之「猥褻行為」。被告於犯罪
    事實欄（三）、（四）分別以手撫摸被害人胸部、性器官外
    部，其行為在客觀上已足以刺激或滿足性慾，且與「性」之
    意涵有關，而侵害被害人性自主決定權及身體控制權，按上
    說明，自屬猥褻行為。
　㈢是核被告就犯罪事實欄（一）、（二）所為，均係犯刑法第2
    21 條第1 項之強制性交罪；被告就犯罪事實欄 （三）、（
    四）所為，均係犯刑法第224 條第1 項強制猥褻罪。被告上
    開如犯罪事實欄（一）、（二）所示對甲○ 為性交行為時，
    以手撫摸甲○ 胸部、下體等滿足自己性慾之強制猥褻行為，
    均為強制性交之高度行為所吸收，不另論罪。再被告所犯上
    開事實欄（一）至（四）所示之罪，犯意各別、行為互殊，
    應予分論併罰。　
參、駁回上訴之理由　　　
　　原審本於同上見解，認被告罪證明確，適用刑法第221 條第
    1 項、同法第224 條第1 項之規定，並以行為人責任為基礎
    ，審酌被告僅為逞一己性慾，罔顧甲○ 之意願及感受，且於
    首次對甲○ 為性侵害犯行後，查覺甲○ 不懂如何維護自己權
    益，竟食髓知味，刻意於甲○ 停放機車處等待甲○ 進而多次
    侵害甲 ，對甲○ 身心造成相當之傷害，且被告犯後仍否認
    大部分犯行，就其犯行避重就輕之犯後態度。再衡以甲○ 於
    審理時表示不願與被告和解，被告國中畢業之智識程度、已
    退休、家境勉持之經濟狀況等一切情狀，分別量處強制性交
    均有期徒刑3年2月，強制猥褻罪均處有期徒刑7月，且衡酌
    被告為上開4 次犯行，犯罪期間係在109 年2 月間至同年9 
    月5 日期間所為，犯罪之罪質、本案應予之整體非難評價程
    度，定其應執行有期徒刑5年8月，經核認事用法均無違誤，
    量刑亦屬妥適，應予維持。被告上訴意旨仍執前詞抗辯，進
    而指摘原判決不當，業經本院論駁如前，並無理由，自應予
    以駁回。
據上論斷，應依刑事訴訟法第368條，判決如主文。
本案經檢察官吳靜怡、凌于琇偵查起訴，檢察官施清火到庭執行
職務。
中　　華　　民　　國　　110 　年　　7 　　月　　21　　日
                  刑事第十二庭  審判長法　官  陳如玲　　
                                      法　官  郭惠玲
                                      法　官  廖建瑜
以上正本證明與原本無異。
如不服本判決，應於收受送達後20日內向本院提出上訴書狀，其
未敘述上訴之理由者並得於提起上訴後20日內向本院補提理由書
（均須按他造當事人之人數附繕本）「切勿逕送上級法院」。
                                      書記官  邵佩均
中　　華　　民　　國　　110 　年　　7 　　月　　21　　日